【裁判字號】    99,台上,3591
【裁判日期】    990610
【裁判案由】    偽造貨幣
【裁判全文】
最高法院刑事判決            九十九年度台上字第三五九一號
上  訴  人  甲○○
選任辯護人  黃重鋼律師
            李詩皓律師
上列上訴人因偽造貨幣案件，不服台灣高等法院中華民國九十七
年七月八日第二審判決（九十七年度上訴字第二六七六號，起訴
案號：台灣台北地方法院檢察署九十六年度偵字第一八九五九號
），提起上訴，本院判決如下：
    主  文
原判決撤銷，發回台灣高等法院。
    理  由
本件原判決維持第一審論處上訴人甲○○行使偽造之通用紙幣罪
，量處有期徒刑三年及諭知相關從刑之判決，而駁回上訴人在第
二審之上訴；固非無見。
惟查：不服地方法院之第一審判決而上訴者，應向管轄第二審之
高等法院為之。又上訴書狀應敘述具體理由。上訴書狀未敘述上
訴理由者，應於上訴期間屆滿後二十日內補提理由書於原審法院
。逾期未補提者，原審法院應定期間先命補正。再第二審法院認
為上訴書狀未敘述理由或上訴有第三百六十二條前段之情形者，
應以判決駁回之。但其情形可以補正而未經原審法院命其補正者
，審判長應定期間先命補正。再送達於在監獄或看守所之人，應
囑託該監所長官為之；刑事訴訟法第三百六十一條、第三百六十
七條、第五十六條第二項分別定有明文。本件上訴人於第一審法
院民國九十七年五月二十三日宣示判決後，不服該判決，而於同
年五月二十九日具狀提起第二審上訴（上訴人於同年六月三日始
收受第一審判決正本），其上訴書狀僅記載：「為被告涉犯偽造
貨幣等案件，不服台灣台北地方法院刑事判決（案號：九十六年
度訴字第二○二八號），爰於法定期間內提起上訴事」、「原審
判決認事用法有所違誤；被告不服，爰提起上訴，請求撤銷原判
決」、「其他理由容被告向第二審法院閱卷後補呈」云云，並未
敘述上訴理由。原審亦認為上訴人提起第二審上訴，並未具上訴
理由，因其情形可以補正而未經第一審法院命其補正，乃依刑事
訴訟法第三百六十七條但書規定，於九十七年六月十七日以裁定
命上訴人於該裁定送達後七日內補正，該裁定於同年月二十日送
達於上訴人之住所即「台北市士林區○○○路一七八號四樓」，
由上訴人之母即同居人廖嬌蓮收受，有上述裁定及送達證書各一
份附卷可稽（見原審卷第十一至十四頁）。嗣上訴人逾期未補正
，因而不經言詞辯論，判決將其第二審之上訴駁回。惟上訴人因
另涉犯違反毒品危害防制條例案件，已於九十七年五月二十八日
進入台灣士林看守所附設勒戒處所執行觀察勒戒處分二個月，原
定於同年七月二十七日執行完畢。原審於九十七年六月二十日送
達前揭補正裁定時，上訴人仍在執行觀察勒戒處分中（嗣執行至
同年七月十六日經評估無繼續施用毒品傾向而獲准出所），有台
灣高等法院被告前案紀錄表（附於原審卷內）及台灣士林看守所
附設勒戒處所出所證明書正本一份（附於本院卷內）可稽。則上
訴人於同年五月二十八日進入台灣士林看守所附設勒戒處所執行
觀察勒戒處分後，法院命其為補正之裁定，自應依刑事訴訟法第
五十六條第二項規定，囑託該看守所或附設勒戒處所長官對上訴
人為送達，始為合法，乃原審疏未詳察，於九十七年六月二十日
仍對上訴人之前開住所為送達，自不生合法送達之效力，該次裁
定命補正之期間，自屬無從起算。原審以上訴人逾期未補正為由
，而判決駁回其第二審之上訴，難謂無適用法則不當之違法。上
訴意旨執此指摘原判決違法，非無理由，應將原判決撤銷，發回
原審法院更為審判。
據上論結，應依刑事訴訟法第三百九十七條、第四百零一條，判
決如主文。
中    華    民    國  九十九  年    六    月    十    日
                      最高法院刑事第八庭
                          審判長法官  洪  文  章
                                法官  王  居  財
                                法官  郭  毓  洲
                                法官  黃  梅  月
                                法官  邱  同  印
本件正本證明與原本無異
                                      書  記  官
中    華    民    國  九十九  年    六    月   十四   日
                                                      V

司法院資訊處製作；財團法人民間司法改革基金會備份。
